【裁判字號】    92,交上訴,45
【裁判日期】    921031
【裁判案由】    公共危險等
【裁判全文】
臺灣高等法院高雄分院刑事判決                    九十二年度交上訴字第四五號
    上  訴  人
    即  被  告  乙○○
右上訴人因公共危險等案件，不服臺灣高雄地方法院九十二年度交訴字第六號中華民
國九十二年三月二十一日第一審判決（起訴案號：臺灣高雄地方法院檢察署九十一年
度偵字第二七一五一號），提起上訴，本院判決如左：
      主  文
原判決撤銷。
乙○○因過失傷害人，處有期徒刑肆月；又駕駛動力交通工具肇事，致人受傷而逃逸
，處有期徒刑拾月。應執行有期徒刑壹年。
      事  實
一乙○○於民國九十一年十一月二十五日下午十時五十分許，駕駛車牌號碼ＴＫ─七
  ○四六自用小貨車，沿高雄縣湖內鄉○○路○段由南向北行駛，途經該路三八五號
  前時，其本應注意變換車道時，應讓直行車先行，並注意安全距離，以避免交通事
  故之發生，且依當時天候晴朗、夜間有照明、路面乾燥、無缺陷、無障礙物、視距
  良好，依其智識能力並無不能注意之情事，竟疏於注意未讓直行車先行及保持安全
  距離，為接聽行動電話，即貿然自快車道駛入慢車道靠向路邊，其駕駛之上開車輛
  ，因而擦撞同向（即由南向北）行駛於慢車道，甲○○所騎乘之車牌號碼ＯＭＴ─
  九六０機車左手把，致甲○○人車倒地，受有頭部外傷、右顴骨骨折、頸椎挫傷、
  疑第五頸椎碎片狀骨折、四肢多處挫擦傷、第五掌骨骨折、胸腹挫傷之傷害。乙○
  ○肇事後，並未下車察看照顧傷患，逕自加速離開現場，復經駕車在後之郭秋滿告
  知已肇事，亦已明知自己肇事，仍未回車處理。嗣因路人姜俊琦及駕車在後之郭秋
二案經甲○○訴由高雄縣政府警察局湖內分局報告臺灣高雄地方法院檢察署檢察官偵
  查起訴。
      理  由
一上訴人即被告乙○○經合法傳喚未到庭陳述，茲據被告於原審審理時固坦承於前揭
  時間駕車經過上開地點，惟矢口否認有何過失傷害及肇事逃逸之犯行，辯稱：伊當
  時係準備將車停靠在路邊接聽行動電話，不知道有撞到人，之後因行動電話又斷掉
  ，便又馬上駛離現場，並非肇事逃逸云云。
二經查：
(一)右揭事實，業據告訴人甲○○指述：九十一年十一月二十五日下午十時四十五分左
  右，伊騎車牌號碼ＯＭＴ─九六０機車，在湖內鄉○○路由南往北騎乘在慢車道，
  行駛到三八五號前左右，被告原來是開車跟伊同向開在快車道的外側車道，突然無
  預警的往機車道四十五度角離伊約二、三公尺切進來，伊煞車來不及，被告貨車的
  右後角擦撞到伊機車的左手板，被撞到後摔倒在地，被告的車子也差點撞到路邊的
  籬笆，有稍微踩煞車後又馬上開走。當時附近有家理容院，理容院的姜俊琦正在外
  面打電話，就過來，當時他有看到被告車號的後四碼。又有一個路人上前追被告，
  這位路人事後有回到現場，告訴我們被告車牌的完整號碼，並說有跟被告說他有撞
  到人，但被告並沒有回到現場等情綦詳（見原審卷第十七頁至第十八頁）。核與證
  人即現場目擊姜俊琦於警詢中證述：當時貨車（ＴＫ─七０四六）突然間偏左（偏
  向機車道），擦撞到機車（ＯＭＴ─九六０），機車騎士倒地，然後貨車繼續偏右
  ，然後加速駛離機車道向北而行等語（見偵查卷第十二頁反面）；於原審審理中證
  稱：當時伊看到貨車偏向機車道，貨車右側的門板附近擦撞到機車左邊的把手，撞
  到後機車倒下，貨車馬上又切回快車道，是擦撞，不是追撞，撞擊聲音不是很大。
  當時兩輛車的車速都沒有很快。事發後伊打一一０報案，並且記下貨車車牌後面四
  碼。事後有另外一個人開車去追，是一對夫妻，他們還有掉頭回來現場告訴我們說
  他有跟被告說他撞到人了，請他回來處理，並且告訴我們被告完整的車牌。警察大
  概過了十五分鐘來到現場。但被告一直都沒有回來等語（見原審卷第二十二頁）相
  符。且證人即另一位在場目擊者郭秋滿證稱：當天晚上十點多，當時我們車子開在
  內線快車道，被告的小貨車開在外側的快車道，突然就偏向慢車道，接著貨車的右
  側和一輛機車擦撞，機車倒地，貨車沒有停下來，就駛進外側快車道後一直往前開
  ，後來在第一個紅綠燈口，被告將車子停下，我們就跟他說：你撞到人了，他說：
  有嗎？伊請他回去現場看看，結果他有迴轉，之後我們再回到現場問被害人，被害
  人說被告並沒有回來，我們便將被告的車牌號碼告訴被害人等情亦大致相符（見原
  審卷第三十四頁），此外，復有三民建國醫院診斷證明書、高雄市○○○○○道路
  交通事故調查報告表、現場相片三幀（見警卷第八頁、第六頁、第十三頁至第十四
  頁）附卷可稽。又依道路交通事故調查報告表所繪之現場圖，機車倒在慢車道外路
  邊，參以雙方行進方向、路線等綜合研判，應可認定被告駕車自快車道變換至慢車
  道，靠向路邊時曾與告訴人所騎乘之機車發生碰撞。
(二)按汽車在超過四車道之道路行駛變換車道時，應讓直行車先行，並注意安全距離，
  道路交通安全規則第九十八條第一項第六款、第三項定有明文，此為駕駛人應注意
  並確實遵守之事項。被告於駕車時自應注意該規定並確實遵守之，且本件交通事故
  發生時天候晴朗、夜間有照明、路面乾燥、無缺陷、無障礙物、視距良好，依被告
  之智識能力又無不能注意之情事，被告竟仍疏未注意遵守上開規定而貿然自快車道
  變換至慢車道，則其駕駛行為有過失甚明，且臺灣省高屏澎區車輛行車事故鑑定委
  員會亦同此認定，此有該委會鑑定意見書附卷可憑（見本院卷第十七頁至第十八頁
  ）。本件告訴人之受傷係因被告之過失行為所致，二者間顯有相當因果關係。
(三)至被告雖辯稱係為接聽電話而路邊停車，感覺有被石頭打到的聲音，看照後鏡沒有
  東西才駛離現場，不知有肇事云云。惟告訴人遭被告撞擊當時，其機車大燈呈開啟
  狀態，有現場照片在卷可稽，且依告訴人形容案發當時機車係一百八十度翻轉後跌
  下，現場並無噪音一情，足見告訴人發生車禍時，確有發出不小之聲響，而被告於
  撞擊之前，既有貿然切入機車道之駕駛行為，伊心中對於可能肇事一節，應有認知
  ，況以被告所使用之自用小貨車而論，應不致有良好之隔音效果足以隔絕如此撞擊
  之聲響。再佐以證人郭秋滿隨後追及被告，告知被告已肇事了，應返回看顧傷者，
  業如前述，被告亦應知確已肇事。況且，被告於原審審理改稱：伊沒有撞到甲○○
  ，是他來撞伊的，伊有聽到聲音等語（見原審卷第二十頁），足見被告辯稱並未與
  告訴人所騎乘之機車發生碰撞云云，顯為事後卸責之詞而不足採信。是以，本件事
  證已臻明確，被告犯行洵堪認定。
三核被告乙○○駕車肇事致告訴人甲○○受傷，係犯刑法第二百八十四條第一項前段
  過失傷害罪；其肇事後逃逸部分，則係犯同法第一百八十五條之四之肇事逃逸罪。
  所犯過失傷害及肇事逃逸二罪間，犯意各別，罪名不同，行為互殊，應予分論併罰
  。
四原審予以論罪科刑，固非無見。惟查：(一)原判決認定被告係違反道路交通安全規則
  第九十四條第二項之規定而有過失，尚有未洽；(二)被告於肇事後逃逸，經證人郭秋
  滿追及告知，確知已肇事一節，原判決漏未認定，亦有未洽。被告上訴意旨空言指
  摘原判決認定不當，雖無理由，惟原判決既有可議之處，自應由本院將之撤銷改判
  ，爰審酌被告駕車不慎撞傷告訴人，及其過失之程度、告訴人所受傷害，且肇事後
  亦未留在現場協助救護，反逃離現場，另迄今仍未與被害人達成和解等一切情狀，
  量處如主文所示之刑，並諭知應執行刑，以資懲儆。
五被告經合法傳喚，無正當理由不到庭，不待其陳述，逕行判決。
據上論斷，應依刑事訴訟法第三百六十九條第一項前段、第三百六十四條、第三百七
十一條、第二百九十九條第一項前段，刑法第一百八十五條之四、第二百八十四條第
一項前段、第五十一條第五款，罰金罰鍰提高標準條例第一條前段，判決如主文。
本案經檢察官郭振昌到庭執行職務。
中      華      民      國     九十二     年     十     月    三十一    日
                           臺灣高等法院高雄分院刑事第六庭
                                  審判長法官  王憲義
                                        法官  范惠瑩
                                        法官  謝靜雯
右正本證明與原本無異。
如不服本判決應於收受本判決後十日內向本院提出上訴書狀，其未述上訴理由者，
並得於提起上訴後十日內向本院補提理由書狀（均須按他造當事人之人數附繕本)「
切勿逕送上級法院」。
                                      書記官  廖素珍
中    華    民    國      九十二      年      十      月     三十一   日
附錄本判決論罪之法條：
中華民國刑法第一百八十五條之四：
駕駛動力交通工具肇事，致人死傷而逃逸者，處六月以上五年以下有期徒刑。
中華民國刑法第二百八十四條第一項：
因過失傷害人者，處六月以下有期徒刑、拘役或五百元以下罰金，致重傷者，處一年
以下有期徒刑、拘役或五百元以下罰金。


司法院資訊處製作；財團法人民間司法改革基金會備份。
